【裁判字號】    88,訴,1563
【裁判日期】    890126
【裁判案由】    偽造有價證券
【裁判全文】
臺灣臺中地方法院刑事判決                        八十八年度訴字第一五六三號
    公  訴  人  臺灣臺中地方法院檢察署檢察官
    被      告  甲○○
    指定辯護人  本院公設辯護人  辛○○
右列被告因偽造有價證券案件，經檢察官提起公訴（八十八年度偵字第二三九六號）
，及移送併案審理（八十八年度偵字第九一九八號），本院判決如左：
    主  文
甲○○共同連續意圖為自己不法之所有，以詐術使人將本人之物交付，處有期徒刑壹
年。緩刑參年。
    事  實
一、甲○○於民國八十七年九月間，因積欠友人丙○○（現經本院另案審理中）款項
    未清償，於丙○○需款孔急而向其借票使用時，竟與丙○○以犯意之聯絡，先推
    由甲○○依自由時報所刊登「支票借你使用」廣告之電話聯繫後，向二名自稱陳
    姓、謝姓不詳姓名年籍成年男子以每張新臺幣（下同）二萬五千元之顯不相當代
    價，購買如附表所示蓋有發票人「鄭穎靜」印章之空白授權支票三張，渠二人均
    明知該支票三張即俗稱之「芭樂票」，屆期經提示均無法兌現，仍基於共同意圖
    為自己不法所有之概括犯意，在臺中縣龍井鄉○○路甲○○租住處，由丙○○指
    示甲○○填寫各如附表所示之金額、發票日而完成票據之記載後，丙○○即於同
    年九月間，在彰化縣彰化市○○街一七三之二號乙○○住處，先向乙○○借款並
    佯稱如附表編號一所示支票屬生意往來之客票，致乙○○認該支票足為借款之擔
    保而陷於錯誤，如數交付九十二萬四千二百三十元；丙○○再於同年十月中旬，
    在臺中縣沙鹿鎮○○路三十八號己○○住處向己○○購買貨物後，佯稱如附表編
    號二、三所示支票二張為信用良好之客票可供支付貨款，致己○○陷於錯誤而交
    付貨品一批與丙○○。嗣經乙○○、己○○分別屆期以如附表所示方式提示該三
    張支票後，均因該三張支票係所有人庚○○於八十五年七月二十六日在臺中市，
    為不詳姓名年籍之人竊取其置於車內皮包而失竊之臺灣銀行中興新村分行、帳號
    三二九六七帳戶空白支票二十三張（起訴書誤載為二十五張）中之三張，業經所
    有人庚○○掛失止付而無法兌現，始查悉上情。
二、案經臺中縣警察局清水分局、臺中市警察局第一分局分別報請臺灣臺中地方法院
    檢察署檢察官偵查起訴及移送併案審理。
    理  由
一、訊據被告丙○○固坦承有依報紙刊登廣告購買如附表所示支票三張，並交付與丙○○使用之事實，惟矢口否認有何詐欺之行為，辯稱：販賣支票之人曾提及這些
    票是其親戚的票，買入支票時曾向銀行詢問該支票帳戶之信用狀況，後該支票均
    是交與丙○○使用云云。經查：
（一）如附表所示支票三張係所有人庚○○於八十五年七月二十六日在臺中市，為不
      詳姓名年籍之人竊取其置於車內皮包而失竊之臺灣銀行中興新村分行、帳號三
      二九六七帳戶空白支票二十三張之其中三張，並經庚○○於八十五年七月二十
      九日向臺灣銀行中興新村分行申報，以票號四八０四０三至四八０四二五號共
      二十三張支票被竊為由，辦理掛失止付在案，業經證人庚○○於警訊時證述屬
      實，並有南投縣票據交換所八十八年十月五日投縣票法字第三０六號函暨所附
      票據掛失止付通知書影本一份附卷可稽，足見被告甲○○持交與丙○○如附表
      所示支票三張係所有人庚○○失竊之支票無訛；而前述庚○○失竊支票二十三
      張中如票號四八０四一六號者亦經提示不獲兌現，為警循線追查後，業據劉明
      山於警訊時供述該支票亦係其依自由時報刊登之販賣廣告，以八千元代價所購
      得，有臺中市警察局第三分局循線追查之警訊筆錄、支票影本等件在卷可參，
      且觀諸此支票與本案如附表所示支票上，發票人欄之印章皆以「鄭穎靜」之名
      義，然真正各該支票所有人姓名實為「庚○○」等情，有該支票、退票理由單
      影本各一份在卷可按，堪認該批支票應係由同一人未經真正所有人授權並誤認
      其姓名，刻製一「鄭穎靜」之印章而加以簽發，而警方更依被告所提供之電話
      號碼追查出販售人頭票之蔡晉榮，並經以八十八年度偵字第九一九八號起訴在
      案，有該起訴書一份附卷可佐，被告甲○○所供稱如附表所示支票並非其所竊
      得，而係其依報紙販賣「芭樂票」之廣告所購得，且取得時其上即均蓋有發票
      人「鄭穎靜」之印章一節，應非虛妄。
（二）其次，被告購入如附表所示支票三張後，隨即將之轉交與丙○○，為被告及證
      人丙○○所是認，且證人丙○○即將如附表編號一者交付與證人乙○○以調借
      現款，另如附表編號二、三者則交付與證人己○○以支付貨款，丙○○並分別
      向該二人表示此三張支票為生意往來之客票，屆期卻均因遭掛失止付而經退票
      ，為證人乙○○、己○○於警訊時及本院審理中證述明確，並有各該支票影本
      、退票理由單三份在卷足憑；雖證人丙○○諉稱不知此三張支票係被告甲○○
      所購買「芭樂票」云云，然迭經被告甲○○於偵查中及本院審理時明確供述丙○○亦知情，購買支票之費用亦係丙○○支付，況若依證人丙○○所稱僅係向
      被告借票使用，被告在自己並無支票可用情形下，何以無端願自行負擔費用購
      買支票後再借與證人丙○○，實有違常情，遑論各該支票使用之對象、目的既
      係由證人丙○○決定，應簽發金額若干、票據上應為如何之記載，亦必須經證
      人丙○○告知被告才能加以簽發，證人丙○○亦足以知悉該支票實非一般生意
      往來時，面額或日期均已由發票人記載完成之客票。是使用支票之丙○○對該
      三張支票係屆期無兌現能力「芭樂票」一節實難諉為不知，其卻仍向乙○○、
      己○○二人佯稱係一般客票，丙○○有施用詐術之詐欺行為甚明。
（三）從而，交付前述支票與丙○○之被告甲○○既不否認如附表所示支票三張係其
      以每張二萬五千元之代價購入，出賣支票之人並告知金額、發票日期可由其自
      行填載，其再依丙○○指示填載等情，而各該支票上填載之金額均遠高於其購
      入之代價，被告於填寫其上金額、發票日時，已足知悉購入各該支票之代價實
      與得簽發之金額顯不相當，自應知此依報紙廣告購得之支票實際上屆期均無法
      兌現，被告復自承將三張支票交付與丙○○使用時，亦明知丙○○將再轉交與
      第三人而為調借現金等使用，其卻僅因積欠丙○○款項，仍決意將此將來無法
      兌現支票交付與丙○○作為施詐之用，甚至代為填寫面額、發票日而完成票據
      記載，自足認被告應有與丙○○共同向他人詐欺之犯意聯絡。被告所辯，顯屬
      卸責之詞，殊無足採。本案事證已臻明確，被告犯行應堪認定。
二、核被告所為，係犯刑法第三百三十九條第一項詐欺取財罪。被告與丙○○如前述
    ，對此犯行應有犯意聯絡、行為分擔，為共同正犯。被告與丙○○先後二次詐欺
    乙○○、己○○之行為，時間緊接，方法相同，觸犯構成要件相同之罪名，為連
    續犯，應依刑法第五十六條規定以一罪論，並加重其刑。公訴意旨所起訴被告涉
    有偽造有價證券並交付與己○○以支付貨款而加以行使之罪嫌部分，依起訴事實
    所載被告之偽造有價證券行為既已當然吸收詐欺罪嫌，本院自得就被告此詐欺犯
    行部分審理之，而被告與丙○○以如附表編號一支票作為借款擔保而詐欺乙○○
    之部分，依起訴書所載該偽造有價證券罪嫌與此詐欺罪嫌二者雖屬牽連犯之裁判
    上一罪關係，惟此詐欺犯行如前述，與其餘詐欺犯行有連續犯之裁判上一罪關係
    ，本院自亦得併與審理，均附此敘明。爰審酌被告犯後猶飾詞狡辯，但其並無前
    科，有本院被告全國前案紀錄表一份，素行尚佳，犯罪情節又僅係代丙○○購買
    ，施詐對象、詐得利益均係決之於丙○○之參與程度，及其犯罪動機、目的等一
    切情狀，量處如主文所示之刑。末查，被告前未曾受有期徒刑以上刑之宣告，有
    本院被告全國前案紀錄表一份可按，被告參與之犯罪情節尚非嚴重，其經此教訓
    ，當知警惕而無再犯之虞，本院綜核各情，所宣告之刑，認以暫不執行為適當，
    併予宣告緩刑，以啟自新。
三、公訴意旨另以：被告甲○○於前揭時地購買如附表所示支票三張，其上並已蓋好
    發票人為「鄭穎靜」，意圖供行使之用，分別填寫如附表所示金額、發票日，受
    款人為丁○○○○限公司，再交付與丙○○，丙○○如前述，並將該三張支票交
    付與乙○○、己○○而行使之，因認被告亦涉有偽造有價證券罪嫌云云。按刑法
    第二百零一條第一項之偽造有價證券罪，須為無制作權人意圖供行使之用，擅自
    冒用有權制作者名義，且行為人明知為無權制作人卻仍基於偽造故意而偽造有價
    證券者，始足當之；而屬有價證券之支票上依法絕對應記載事項，原即得以空白
    授權之方式授權執票人填載，若行為人係基於他人之授權而填載各該絕對應記載
    事項而完成發票行為，自難論以偽造有價證券罪嫌。訊據被告甲○○堅決否認有
    何偽造有價證券之行為，辯稱：依報紙刊登之廣告購入如附表所示支票時，該販
    售支票之人曾告知該票據係其親戚的票，伊可自行填載金額、發票日等語。經查
    ，如附表所示支票三張如前述，雖係真正所有人庚○○失竊之支票，其上之任何
    記載均未取得所有人之授權，然被告於購入該支票時，並無積極證據足資證明其
    已知悉該三張支票係他人失竊且未經本人授權之支票，再參諸一般俗稱「芭樂票
    」或「人頭支票」者，各該支票來源有未經本人同意非法取得者，亦有經本人授
    權同意才加以販售者，只是授權之發票人將來並無使之兌現的付款真意而已，使
    用之人雖有將來不欲依票載金額付款之詐欺犯意，但並非可一概認使用此種支票
    之人必係基於明知並未經有制作權人合法授權之偽造故意；則如被告所供稱，購
    買當時販售支票之人曾告知係拿親戚的票供販售，並已授權其隨意填載票面金額
    、發票日，被告所辯稱主觀上係認為已獲得授權才填載各該支票一節，即非無據
    ；況警方依被告所提供之電話號碼追查出販售人頭票之蔡晉榮，並經以八十八年
    度偵字第九一九八號起訴在案，然被告與蔡晉榮均一致供稱販售支票與被告之人
    ，並非蔡晉榮，雖無從查究販售該支票與被告之人為何，以資核對被告之供述是
    否屬實，惟本諸罪疑唯輕之原則，亦尚難僅憑被告使用「芭樂票」一事而別無其
    他積極證據之情形下，即遽謂被告辯稱販賣支票之人曾告知此係經本人授權販賣
    之支票一節為不可採，遑論有何證據堪供推認被告明知各該支票係他人失竊支票
    或有何可知悉該支票未經合法授權之情形，進而認被告係基於偽造犯意而偽造有
    價證券可言。此外，復查無其他積極證據足資證明被告有何此部份公訴人所指偽
    造有價證券並加以行使之行為，此部份原應為被告無罪之諭知，惟依起訴事實所
    載，關於被告偽造附表編號一支票行為與偽造如附表編號二、三支票而交付己○○作為支付貨款用途部分，公訴人以二者為連續犯，後者之偽造有價證券行為復
    與前述論罪科刑之詐欺犯行有吸收關係而屬實質上一罪關係，是就公訴人認被告
    此偽造有價證券罪嫌部分，爰均不另為被告無罪之諭知。
四、又公訴人以八十八年度偵字第九一九八號移送併案審理部分，與本案屬同一事實
    ，附此敘明。
據上論斷，應依刑事訴訟法第二百九十九條第一項前段，刑法第二十八條、第五十六
條、第三百三十九條第一項、第七十四條第一款，罰金罰鍰提高標準條例第一條前段
，判決如主文。
中      華      民      國    八十九    年      一      月    二十六    日
                                    台灣台中地方法院刑字第一庭
                                        法  官  林  麗  真
右正本證明與原本無異。
如不服本判決，應於送達後十日內向本院提出上訴狀 （須附繕本） ，上訴於台灣高
法院台中分院。
                        書記官
中      華      民      國    八十九    年      一      月    二十六    日
刑法第三百三十九條第一項
意圖為自己或第三人不法之所有，以詐術使人將本人或第三人之物交付者，處五年以
下有期徒刑、拘役或科或併科一千元以下罰金。
附表：
一、票號四八０四二二、發票人鄭穎靜、面額九十二萬四千二百三十元、發票日八十
    七年十二月十五日、付款人臺灣銀行中興新村分行（帳戶為庚○○、帳號三二九
    六七號者）支票一張；提示人為周筱修之華僑商業銀行彰化分行帳號00000
    00000000帳戶。
二、票號四八０四二三、發票人鄭穎靜、面額七十八萬五千二百元、發票日八十七年
    十二月十日、付款人臺灣銀行中興新村分行（帳戶為庚○○、帳號三二九六七號
    者）支票一張；提示人為戊○○之台中商業銀行大雅分行帳號０三八之二八三四
    帳戶。
三、票號四八０四二五、發票人鄭穎靜、面額七十萬元、發票日八十七年十一月三十
    日、付款人臺灣銀行中興新村分行（帳戶為庚○○、帳號三二九六七號者）支票
    一張；提示人為戊○○之台中商業銀行大雅分行帳號０三八之二八三四帳戶。


司法院資訊處製作；財團法人民間司法改革基金會備份。
